【裁判字號】    99,交聲,551
【裁判日期】    990615
【裁判案由】    聲明異議
【裁判全文】
臺灣臺南地方法院交通事件裁定         99年度交聲字第551號
移送機關    交通部公路總局嘉義區監理所麻豆監理站
異議人即
受處分人    甲○○
上列異議人即受處分人因違反道路交通管理處罰條例案件，對於
交通部公路總局嘉義區監理所麻豆監理站民國99年4 月12日所為
之裁決處分（處分案號：麻監裁罰字第裁75-M00000000號），聲
明異議，本院裁定如下：
    主  文
異議駁回。
    理  由
一、原處分意旨略以：異議人即受處分人甲○○駕駛車牌號碼76
    16-JY 號自用小客車，於民國99年2 月25日9 時許，駕車行
    經設有燈光號誌管制之臺南縣南33-1線與樹西橋之交岔路口
    處闖紅燈，遭臺南縣警察局佳里分局警員當場攔停製單舉發
    。嗣經移送機關即交通部公路總局嘉義區監理所麻豆監理站
    認其違規事證明確，依照道路交通管理處罰條例第53條第1
    項、第63條第1 項第3 款及違反道路交通管理事件統一裁罰
    基準表之規定，裁處異議人罰鍰新臺幣（下同）2,700 元，
    並記違規點數3 點等處分。
二、本件聲明異議意旨略以：異議人行經違規地點時正欲超越前
    車，不清楚是否有闖紅燈之違規事實，然警方並未出示違規
    採證照片證明異議人確有闖紅燈，因而為此聲明異議等語。
三、按汽車駕駛人，行經有燈光號誌管制之交岔路口闖紅燈者，
    處罰鍰1,800 元以上5,400 元以下，並予記違規點數3 點，
    道路交通管理處罰條例第53條第1 項、第63條第1 項第3 款
    分別定有明文。
四、經查：
(一)異議人駕駛車牌號碼7616-JY號自用小客車，於99年2 月25
    日9 時許，駕車行經設有燈光號誌管制之臺南縣南33-1線與
    樹西橋之交岔路口處闖紅燈，遭臺南縣警察局佳里分局警員
    當場攔停製單舉發等情，有臺南縣警察局99年2 月25日舉發
    違反道路交通管理事件通知單1紙在卷可稽。
(二)其次，證人即當日舉發本違規事件之臺南縣警察局佳里分局
    員警陳睿軒於99年5 月19日本院調查時到庭結證：「（問：
    本件是否你舉發？〈提示舉發單並告以要旨〉）是我舉發的
    。」、「（問：當時情形如何？）當時我與同仁共二位警員
    在距離南33之1 線及南33線樹西橋路口約一百公尺處執勤，
    南33線是綠燈，一部貨車左轉往33之1 線往東行駛，然後陳
    姓駕駛人所駕駛自小客車是行駛於南33之1 線西向東行駛，
    自小貨車左轉之後，異議人之自小客車就從後面闖紅燈，車
    速很快，從該自小貨車左側超車，我們見狀便上前攔停」、
    「（問：當時車流量如何？）就只有該兩部車」、「（問：
    是否明確看到異議人所駕駛自小客車闖紅燈？）有」、「（
    問：前方視線有無被任何遮蔽物阻擋？）無」、「（問：本
    件有無錄影存證？）當時我們有帶錄影機，並且錄影，當我
    們接到異議人申訴書時，我要調閱資料，才知道因錄影機故
    障，裡面資料都沒有留存」等語（詳本院卷第24-25 頁），
    並有證人當庭繪製當時舉發經過之現場路線暨相關位置圖1
    份在卷可稽。
(三)另交通勤務警察或依法令執行交通稽查任務人員，開單舉發
    違反道路交通管理處罰條例所列之違規事實，經公路主管機
    關或警察機關所為之裁決處罰，本質上為行政處分，係公務
    員基於職務上權力，依法就特定之具體事件所為具公法上效
    果之單方行政行為，基於公務員為公法上行為具有公信力之
    原則，該行政行為當可被推定為真正，其據以依法處分之事
    實認定亦為正確無誤。本此公信原則，乃立法者賦予行政機
    關制定違反道路交通事件統一裁罰標準及處理細則，使執勤
    警員得當機處分以達其維護交通秩序、安全之行政目的。本
    件舉發警員陳睿軒與異議人間，並無怨隙，且係毫不相識之
    人，復經具結在卷，衡情應無設詞攀誣，或虛構違規事實陷
    害異議人之理！且本院查無任何證據足資證明執勤員警有捏
    造事實違法取締之情事存在，則執勤警員本其維護交通秩序
    、安全職責所為之舉發，自應受到合法、正確之推定。綜此
    ，依證人陳睿軒前揭證述可知，當天判斷異議人闖紅燈，係
    以目視之方法，確認該路口燈光號誌已轉換為紅燈後，見異
    議人猶駕駛上開車輛持續前行逾越停止線，進而闖越交岔路
    口，始予以攔檢。而依員警所處之位置，視線清晰，燈光號
    誌清楚可見，未受其他招牌、路樹或他物所遮蔽，且舉發違
    規當時車流量稀少等客觀情況觀之，其應可極易分辨、觀察
    該路口之燈光號誌情形及清楚辨識異議人車輛之行進方向，
    並排除其將遵行號誌行駛之異議人誤為闖紅燈之可能。是異
    議人以前詞置辯顯係卸責之詞，不足採信。
五、綜上所述，異議人於上揭時、地，駕駛車牌號碼7616-JY 號
    自用小客車，有行經設有燈光號誌管制之交岔路口闖紅燈之
    違規事實，應堪認定。則移送機關依道路交通管理處罰條例
    第53條第1 項、第63條第1 項第3 款及違反道路交通管理事
    件統一裁罰基準表相關內容之規定，裁處異議人罰鍰2,700
    元，並記違規點數3 點，核無違誤。本件異議無理由，應予
    駁回。
六、據上論斷，應依道路交通管理處罰條例第87條第2 項，道路
    交通案件處理辦法第19條，裁定如主文。
中    華    民    國    99    年    6     月    15    日
                        交通法庭法  官  鄭燕璘
以上正本證明與原本無異。
如不服本裁定應於送達後5日內向本院提出抗告狀（應附繕本）
。
                                書記官  蔡明峰
中    華    民    國    99    年    6     月    15    日

司法院資訊處製作；財團法人民間司法改革基金會備份。
